臺灣高等法院民事裁定
109年度抗字第1456號
抗  告  人  吳式河  
            葉怡滿  
上列抗告人因與相對人葉金龍間訴訟救助事件，對於中華民國  
109年9月25日臺灣新北地方法院109年度救字第182號所為裁定提
起抗告，本院裁定如下： 
    主  文
抗告駁回。
抗告費用由抗告人負擔。
    理  由
一、按當事人無資力支出訴訟費用，且非顯無勝訴之望者，法院
    應依聲請，以裁定准予訴訟救助，民事訴訟法第107條第1項
    本文定有明文。所謂無資力支出訴訟費用，係指窘於生活，
    且缺乏經濟信用，並無籌措款項以支出訴訟費用之信用技能
    者而言（最高法院92年度台抗字第612號裁定意旨參照）。
    又此項無資力支出訴訟費用之事由，依同法第109條第2項及
    第284條之規定，應提出可使法院信其主張為真實之證據，
    以釋明之。法院調查聲請人是否無資力支出訴訟費用，專就
    聲請人提出之證據為之，如聲請人未提出證據，或依其提出
    之證據，未能信其無資力支出訴訟費用之主張為真實，即應
    將其聲請駁回，並無派員調查之必要。　　
二、抗告人聲請及抗告意旨略以：伊等無所得及無存款，名下雖
    有門牌號碼新北市○○區○○○路000號、251號2樓房地（下稱系
    爭房地），惟因相對人聲請拍賣抵押物遭法院查封、禁止異
    動處分而無從變現，向親友籌措款項又求告無門，伊等確無
    法支付訴訟費用，本件訴訟非無勝訴之望，原法院裁定駁回
    伊等訴訟救助之聲請，自有不當，為此提起抗告，請求廢棄
    原裁定等語。
三、經查，抗告人前開主張，固提出其等108年度綜合所得稅各
    類所得資料清單（見原裁定卷第17、19頁）以為釋明，然此
    財產清單僅係稅捐稽徵機關將應予課稅之財產登記建檔之資
    料，如依法不予核課或不併計綜合所得總額課稅之財產，即
    未必登記在國稅局財產清單內，故徒以上開清單無從推知抗
    告人資力之全貌，亦無法遽認抗告人已無其他可運用資金或
    缺乏經濟信用。且觀諸抗告人全國財產稅總歸戶財產查詢清
    單，可知抗告人吳式河目前名下有房屋1筆、土地1筆、田賦
    1筆、汽車1輛、投資1筆，財產總額計為新臺幣(下同)470萬
    3,798元，抗告人葉怡滿目前名下有房屋1筆、土地1筆，財
    產總額為465萬6,500元，及10年度財產交易所得6萬6,710元
    ，此有抗告人106年至108年稅務電子閘門財產所得調件明細
    在卷可佐（見原審卷第21至42頁），難據以認定抗告人已為
    無資力狀態。況抗告人未釋明渠等名下所有不動產，有何不
    能自由處分或設定擔保以籌措款項支出訴訟費用之情，況抗
    告人所有財產排除不動產後，渠等財產總額仍有餘29萬 3,4
    98元，高於本件裁判費4萬3,570元甚多，難謂為無資力之人
    。此外，抗告人未能再提出其他證據以釋明其無資力支出訴
    訟費用之主張為真實。是以，抗告人以自己無資力為由，聲
    請訴訟救助，於法不合，不應准許。原法院裁定駁回抗告人
    訴訟救助之聲請，並無不當。抗告意旨指摘原裁定不當，求
    予廢棄，為無理由，應予駁回。
四、據上論結，本件抗告為無理由，爰裁定如主文。　
中　　華　　民　　國　　109 　年　　11　　月　　30　　日
                    民事第二十一庭
                        審判長法  官  翁昭蓉
                              法  官  呂淑玲
                              法  官  羅惠雯
正本係照原本作成。
本裁定除以適用法規顯有錯誤為理由外，不得再抗告。如提起再
抗告，應於收受送達後10日內委任律師為代理人向本院提出再抗
告狀。並繳納再抗告費新臺幣１千元。
中　　華　　民　　國　　109 　年　　12　　月　　1 　　日
　　　　　　　　　　　　　    書記官  洪秋帆